【裁判字號】    87,易,616
【裁判日期】    890822
【裁判案由】    妨害公務等
【裁判全文】
臺灣屏東地方法院刑事判決                          八十七年度易字第六一六號
    公  訴  人  屏東地方法院檢察署檢察官
    被      告  戊○○
    選任辯護人  莊美玲
右被告因妨害公務等案件，經檢察官提起公訴（八十六年度偵字第六五三七號）本院
判決如左：
    主  文
傅香恒無罪。
    理  由
一、公訴意旨略以：被告傅香恒為第三人戴李椒妹向高雄市農會借款之連帶保證人，
    於民國八十六年五月間，高雄市農會因債務屆期未獲清償，向本院民事庭聲請查
    封傅香恒所有位於屏東縣內埔鄉○○段三七二--二號、三七二--三號（其上種植
    檳榔樹）及同段六六○--一號（其上種植芒果樹）土地，並於同年五月十五日（
    起訴書誤載為五月二十一日）為查封之登記。詎被告竟於將受強制執行之際，基
    於毀損債權人債權之意圖及妨害查封效力之犯意，僱人將上開土地上之作物砍除
    ，並將上開士地之砂石挖採後運至他處，違背查封登記之效力。因認被告涉有刑
    法第一百三十九條違反查封效力罪及第三百五十六條毀損債權罪嫌。
二、按犯罪事實應依證據認定之，無證據不得推定其犯罪事實，刑事訴訟法第一百五
    十四條定有明文。再者，認定不利於被告之事實，須依積極證據，茍積極證據不
    足為被告不利事實之認定時，即應為有利於被告之認定，更不必有何有利之證據
    ；又，認定犯罪事實所憑之證據，雖不以直接證據為限，間接證據亦包括在內；
    然而無論為直接證據或間接證據，其為訴訟上之證明，須於通常一般人均不致有
    所懷疑，而得以確信其為真實之程度者，始得據為有罪之認定，此有最高法院三
    十年上字第八一六號、七十六年臺上字第四九八六號刑事判例可資參照。
三、本件公訴人認被告涉有違反查封效力及損害債權之犯行，無非以被害人高雄市農
    會代理人丁○○○之指訴、上揭三筆土地分別於八十六年五月十日、十五日為查
    封登記後，同年七月十日至上揭土地指封時，其上作物全失，砂石被挖有二層樓
    高，有查封筆錄及屏東縣潮州地政事務所八六屏潮地一字第四九二七號函及執行
    筆錄各一紙在卷足憑、被告身為上揭土地所有人無法諉為不知、被告所稱委託管
    理土地之丙○○傳拘未到，是否真有其事即有可疑等為據。惟訊之被告則堅詞否
    認有公訴人所指之犯行，辯稱：伊將上開土地交由丙○○耕作管理，土地係丙○
    ○挖的伊不知情等語。
四、經查，（一）、被告為第三人戴李椒妹向高雄市農會借款之連帶保證人，因上開
    借款屆期獲清償，致被告所有之上揭地號土地分別於八十六年五月十日及十五日
    為屏東縣潮州地政事務所查封登記，而上揭地號土地於查封後，其上作物全失並
    遭挖崛等事實，業據被告自承在卷，核與被害人之代理人丁○○○所述情節相符
    ，復有借據、抵押權設定契約書、查封筆錄、屏東縣潮州地政事務所八十六年五
    月十六日（八六）屏潮地一字第四九二七號函及執行筆錄各一紙在卷可佐。（二
    ）、被告前委託其弟丙○○代為出售其所有之同段第三六九號土地之事實，業據
    本院於八十七年度易字第三七○號張香恒（傅香恒原名）妨害自由等案件中確認
    屬實，是被告稱其將所有之土地交由丙○○管理一節，尚非無據。（三）、而上
    揭地號土地之作物及砂石確由丙○○僱工挖崛之事實，迭經被告供承在卷，核與
    上開張香恒妨害自由等案中，證人己○○結證所稱：「我看到他（丙○○）在挖
    土，我以為地是他的。」、「（問：你有看到丙○○請人在挖地？）是的。」、
    「（問：丙○○請人在挖地時有無看到傅香恒在挖地現場？）沒有。」及證人甲
    ○○結證所稱：「、、、有看過丙○○在那裏監工。」等語（參八十七年度易字
    第三七○號卷八十八年六月二十三日筆錄）。及本院審理時證人黃泳璋結證所稱
    ：「（問：傅香恒的土地是否都交給丙○○在管理？）對，我較常遇到丙○○。
    」、「（問：八十六年間有否看到傅香恒及丙○○在巡視挖砂石？）只看到丙○
    ○在他租的一塊地上及他太太，沒看過傅香恒。」、「有看過他（丙○○）在（
    三七二--二及三七二--三地號）灌溉水。」（參本院八十九年三月十日審判筆錄
    ）、證人乙○○結證所稱：「、、、當時丙○○在挖椰子樹、丙○○說要把芒果
    搬到別處，我有看到怪手在挖椰子樹及芒果樹、、、。」（參本院八十九年六月
    二日訊問筆錄）等語相符。至證人黃泳璋前於本院八十七年易字第三七○號案件
    雖稱：上揭地號土地係被告挖崛云云。惟查證人黃泳璋於上開案件中係以被害人
    之地位告訴被告妨害自由，與被告利害關係相反，是其陳述難免偏頗，參以所陳
    內容，均係個人推測之詞，非其自身見聞之事，是其於該案所陳，應不足採。綜
    上，被告所辯，尚非子虛。故而公訴人認定被告犯嫌所憑之證據，即未達通常一
    般人均不致有所懷疑，而得以確信其為真實之程度，此外復查無其他積極證據足
    認被告有何違反查封效力或毀損債權之犯行，揆諸前揭法條、判例及說明，自應
    為被告無罪之諭知。據上論斷，應依刑事訴訟法第三百零一條第一項，判決如主
    文。
中      華      民      國     八十九     年      八     月    二十二   日
                                   臺灣屏東地方法院刑事第二庭
          審判長  法  官  吳永宋
                                              法  官  何清富
                                              法  官  林昌義
右判決正本證明與原本無異。
對於本判決如有不服應於收受送達後十日內向本院提出上訴書狀上訴於台灣高等法院
高雄分院並按他造當事人之人數附具繕本。
                                             書記官   丁廣飛
中      華      民      國     八十九     年      八     月     二十二  日


司法院資訊處製作；財團法人民間司法改革基金會備份。
